【裁判字號】    88,易,1087
【裁判日期】    891020
【裁判案由】    侵占等
【裁判全文】
臺灣屏東地方法院刑事判決                        八十八年度易字第一八七號
    公  訴  人  臺灣屏東地方法院檢察署檢察官
    被      告  甲○○
    選任辯護人  楊四海
右被告因侵占等案件，經檢察官提起公訴（八十六年度偵字第七一○二號），本院判
決如左：
    主  文
甲○○無罪。
    理  由
一、公訴意旨略以：被告甲○○於民國八十二（應為八十一年之誤）年間擔任屏東縣
    新園鄉南龍村「玄武殿」會計，而當年該廟所供奉「鄭府元帥」千秋日，信徒捐
    獻添油香錢共新台幣（下同）一萬七千元，由爐主丁○○收受並用以支付吳鳳池
    布袋戲金後，將油香存根收據交予甲○○製作收支明細及帳冊。詎甲○○竟意圖
    為自己不法之所有，於業務上所掌管之收支明細，故意不登載油香錢之收入，致
    生損害於「玄武殿」之信徒後，再持戲金支出收據，自其所保管之「玄武殿」共
    同基金提領一萬七千元予以侵占入己。因認被告涉有刑法第二百十五條之業務登
    載不實及同法第三百三十六條第二項之業務侵占罪嫌等語。
二、按犯罪事實應依證據認定之，無證據不得推定其犯罪事實，刑事訴訟法第一百五
    十四條定有明文。訊據被告甲○○，堅決否認有公訴人所指業務登載不實及業務
    侵占犯行，辯稱當年鄭府元帥誕辰日，伊並未收到該筆添油香錢等語。
三、經查公訴人認被告涉有業務登載不實及業務侵占罪嫌，無非以證人丁○○、乙○○、丙○○之供述及戲金收據並參以鄭府元帥每年均有添油香收入，被告辯稱當
    年無收入顯違常情等節為據。惟查：（一）證人丁○○同時係偵查中之共同被告
    ，對當年有無添油香之收入及何人收取之各節，其與被告處於對立之地位，其供
    述之內容是否可信，仍應審酌其他一切事證；（二）證人丁○○於偵查中（八十
    六年十月十七日）經檢察官訊以：「添油香錢一萬七千元？」時，答稱：「沒有
    這筆錢」等語，雖丁○○其後改口稱確有該添油香錢，但其證言之可信度已有可
    疑；（三）關於支付布袋戲班一萬七千元之經過，丁○○於偵查中先則稱：「是
    甲○○把油香錢交給我，我交給戲班，我才把戲班老板拿收據再交給甲○○辦理
    」，又聽聞被告否認後，又供稱：「既然．．算我自己支出好了」等語，於本院
    審理時（八十九年三月十六日）又供稱：「（誰拿錢給吳鳳池布袋戲？）是他們
    演完我和甲○○剛好把油香錢的總數算好，我們二人一起拿給布袋戲的人」云云
    ，其前後供述顯有矛盾，且何以添油香錢之數額分文未差，剛好支付布袋戲金一
    節，丁○○經本院訊問後方以添油香錢為一萬六千五百元，其個人補五百元湊足
    一萬七千元等語作為解釋，然其之前隻字未提，亦有可疑；（四）八十七年三月
    十八日偵查時，證人乙○○、丙○○於偵查中雖分別供稱伊二人於八十一年鄭府
    元帥千秋日確有獻油香錢等情，然未能提出收據以實其說，而其作證當時已隔五
    年餘，記憶是否正確，堪值置疑，且證人乙○○證稱：「有（添油香錢），有收
    到收據，我拿三百元給丁○○的太太，但收據不見了」等語，而丙○○雖證稱有
    捐五百元，但並未指出係捐予何人，並對有無入帳稱不記得了等語，是乙○○供
    稱之添油香錢係交付丁○○之妻，並非交予被告，而丁○○之妻張玉明於當次偵
    查中則供稱伊不太瞭解當時有無添油香錢，並稱其當時並未收添油香錢，是其供
    述亦與證人乙○○之供述不符；（五）綜上所述，當年被告有無經手到添油香錢
    既尚有可疑，且丁○○之供述亦前後不一，雖然鄭府元帥誕辰日應以有信眾添油
    香為合情理，但畢竟無確切之證據足以認定確有添油香錢一萬七千元（或一萬六
    千五百元）並確遭被告侵吞，雖然被告之前後供述亦多有出入，然認定犯罪事實
    應依證據，為刑事訴訟法所明定。故被告否認犯罪事實所持之辯解，縱屬不能成
    立，仍非有積極證據足以證明其犯罪行為，不能遽為有罪之認定，最高法院三十
    年上字第一八三一號著有判例，是本件被告之辯解雖不無缺漏，然既查無其他積
    極證據足其其確涉有公訴人所指犯行，揆諸上開判例意旨及刑事訴訟法第一百五
    十四條之規定，本罪疑惟輕之法理，仍應為無罪之諭知。
據上論斷，應依刑事訴訟法第三百零一條第一項規定判決如主文。
中      華      民      國      八十九      年      十    月    二十    日
                                         屏東地方法院刑事第二庭
                                                法   官   吳永宋
右正本證明與原本無異。
對於本判決如有不服應於收受送達後十日內向本院提出上訴書狀上訴於台灣高等法院
高雄分院並按他造當事人之人數附具繕本。
                     書記官   陳靖麗
中      華      民      國      八十九      年      十    月    二十    日


司法院資訊處製作；財團法人民間司法改革基金會備份。
